臺灣士林地方法院刑事判決　　　　　　　100年度易字第295號
公　訴　人　臺灣士林地方法院檢察署檢察官
被　　　告　李春松
　　　　　　劉素杏
　　　　　　李淑娥
上列被告等因違反保護令罪等案件，經檢察官提起公訴（100 年
度偵字第107號），本院判決如下：
    主  文
李春松違反法院依家庭暴力防治法第十四條第一項禁止實施精神
上不法侵害行為和不得對於被害人為騷擾行為之通常保護令，處
有期徒刑月，如易科罰金以新臺幣壹仟元折算壹日。
劉素杏、李淑娥違反法院依家庭暴力防治法第十四條第一項禁止
實施身體和精神上不法侵害行為和不得對於被害人為騷擾行為之
通常保護令，各處有期徒刑貳月，如易科罰金均以新臺幣壹仟元
折算壹日。
    事  實
一、李春松、劉素杏、李淑娥係何莉莉配偶李振德之父、母、姊
    ，3 人與何莉莉分屬家庭暴力防治法第3 條第3 款、第4款
    之家庭成員關係。李春松、劉素杏及李淑娥前因家庭暴力案
    件，經本院於99年7 月28日以99年度家護字第70號民事通常
    保護令裁定其等不得對何莉莉實施身體或精神上不法侵害之
    行為及不得對何莉莉為騷擾之聯絡行為，期間為6 個月。詎
    李春松、劉素杏及李淑娥均明知上開保護令內容，李春松竟
    基於違反上開保護令及公然侮辱之犯意，於99年11月8 日13
    時許，在臺北市○○區○○路3 段48號1 樓何莉莉經營之「
    熊老大烘培樂園」麵包店內，以「幹你娘」、「破麻，妳再
    作怪試試看」等語辱罵何莉莉；劉素杏及李淑娥則均基於違
    反上開保護令之犯意，於99年11月15日13時43分許，在臺北
    市○○區○○路3 段5 號6 樓之1 ，先由李淑娥撥打電話至
    上址何莉莉經營之麵包店，適為店內員工陳建豪接聽，李淑
    娥即以極大聲量稱「是狗娘養的畜生何莉莉在不在？」、「
    你知道何莉莉是賤女人、爛婊子嗎？」，嗣劉素杏接過電話
    亦以極大聲量辱罵「賤女人」、「畜牲」、「趕快給我去死
    」等語，均由何莉莉在場聽聞，以此方式違反上開保護令。
    嗣經何莉莉報警處理，始悉上情。
二、案經何莉莉訴由臺北市政府警察局內湖分局報請臺灣士林地
    方法院檢察署檢察官偵查起訴。
    理  由
壹、程序部分：
    按被告以外之人於審判外之言詞或書面陳述，除法律有規定
    者外，不得作為證據；又被告以外之人於審判外之陳述，雖
    不符合同法第159 條之1 至第159 條之4 之規定，但經當事
    人於審判程序同意作為證據，法院審酌該言詞陳述或書面陳
    述作成時之情況，認為適當者，亦得為證據。當事人、代理
    人或辯護人於法院調查證據時，知有第159 條第1 項不得為
    證據之情形，而未於言詞辯論終結前聲明異議者，視為有前
    項之同意，刑事訴訟法第159 條第1 項及第159 條之5 分別
    定有明文。本判決後述所引用之供述證據，當事人於審判期
    日均表示無意見而不予爭執，且迄言詞辯論終結前均未聲明
    異議，本院審酌上開證據資料製作時之情況，尚無違法不當
    及證明力明顯過低之瑕疵，亦認為以之作為證據應屬適當，
    揆諸前開規定，爰逕依刑事訴訟法第159 條之5 規定，認前
    揭證據資料均例外有證據能力。
貳、實體部分：
一、訊據被告李春松、劉素杏及李淑娥均矢口否認上揭犯行，被
    告李春松辯稱：伊於99年11月8 日13時許有到上址店內拿名
    片，根本沒有跟告訴人何莉莉說話；被告劉素杏辯稱：99年
    11月15日下午，伊人在新北市○○區○○街家中，沒有跟告
    訴人通過電話；被告李淑娥則辯稱：伊於99年11月15日13時
    43分許有打電話給告訴人何莉莉，只是跟她要房租，沒有辱
    罵她云云。
二、經查，告訴人何莉莉與案外人李振德於94年3 月7 日結婚，
    婚姻關係現仍存續中，而被告李春松、劉素杏、李淑娥分別
    係案外人李振德之父、母、姊，有被告李春松、劉素杏、李
    淑娥及案外人李振德之戶籍資料4 份附卷可稽（詳見臺灣士
    林地方法院檢察署100 年度偵字第107 號卷，下稱偵卷，第
    28至30頁、本院卷第89頁）；另告訴人前於99年2 月間因家
    庭暴力事件，向本院聲請對被告李春松、劉素杏、李淑娥核
    發保護令，經本院於99年7 月28日以99年度家護字第70號民
    事通常保護令命被告等不得對被害人即告訴人實施身體或精
    神上不法侵害之行為、不得對告訴人為騷擾行為，有該保護
    令1 紙附卷可參（詳見偵卷第23頁），被告李春松、劉素杏
    及李淑娥並均供承其等知悉上開保護令內容等語（本院卷第
    67頁），是被告李春松、劉素杏、李淑娥與告訴人何莉莉分
    屬家庭暴力防治法第3 條第3 款、第4 款之家庭成員、被告
    李春松、劉素杏、李淑娥均知悉上開保護令內容之事實，堪
    以認定。
三、第查，上開犯罪事實，業經證人即告訴人何莉莉於警詢中證
    述：「（問：99年11月8 日下午李春松到妳店內用何言語辱
    罵？）他用『幹妳娘，破麻，妳小心一點』等言語辱罵我。
    」、「99年11月15日是李淑娥先打到店內，在電話中講『夠
    娘養的畜牲何莉莉在不在』，由店員陳建豪接聽回答『他不
    在』，然後李淑娥又講『你知道何莉莉是賤女人嗎？』，當
    時話筒很大聲，我都有聽到，對方電話中傳來『阿娥讓我聽
    』的聲音，陳建豪就把電話拿給我，我就在電話中聽到劉素
    杏罵我『賤女人，畜牲，趕快去死，走在路上小心』」（詳
    見偵卷第7 至8 頁）、於偵查中證稱：「李春松在99年11月
    8 日到我店內罵我『破麻，妳再作怪試試看』、『幹妳娘』
    ，劉素杏、李淑娥99年11月15日下午打電話到我店內，是陳
    建豪接的，當時我人在旁邊，…聽到李淑娥在電話內說『賤
    女人』、『爛婊子』，…劉素杏說『賤女人，畜牲，趕快給
    我去死』」（詳見偵卷第61頁）等情綦詳，核與證人陳建豪
    於警詢中證稱：「99年11月8 日下午，有一男子騷擾何莉莉
    ，以『幹妳娘，破麻，妳小心一點』等言語辱罵何莉莉，何
    莉莉後來跟我講，該男子是她公公」、「99年11月15日我接
    電話聽到1 位女子講『狗娘養的畜牲何莉莉在不在』，我回
    答『她不在』，然後她又講『你知道何莉莉是賤女人嗎？』
    ，後來電話中傳來『阿娥讓我聽』的聲音，我就把電話拿給
    何莉莉聽了」（詳見偵卷第11頁）及偵查中證述：「李春松
    罵『破麻，妳再作怪試試看』，…之後他進到辦公室有罵『
    幹妳娘』之類的髒話」、「接到一通很奇怪的電話，一個女
    的打來，接起來她說『是狗娘養的畜牲何莉莉在不在？』，
    我說不在，之後她說『你知道何莉莉是賤女人、爛婊子嗎？
    』」（詳見偵卷第63頁）等語相符，且證人陳建豪於本院家
    事法庭100 年度家護聲字第2 號延長通常保護令事件庭訊中
    均同此證述（詳見本院家事法庭100 年度家護聲字第2 號卷
    第20至21頁），本院家事法庭亦據此裁定延長前開本院99年
    度家護字第70號民事通常保護令之有效期間9 個月，業經本
    院職權調取本院家事法庭100 年度家護聲字第2 號延長通常
    保護令事件全卷核閱無訛，足徵告訴人前開指述屬實，應可
    採信。
四、被告李春松、劉素杏及李淑娥雖以前詞置辯，惟查，上開犯
    罪事實，業經告訴人何莉莉及證人陳建豪指述明確，抑且，
    被告李春松亦自承於99年11月8 日13時許曾到告訴人之店內
    ，其與證人陳建豪並無仇怨（詳見偵卷第15頁），是證人陳
    建豪當無甘冒偽證罪責，虛指被告李春松前開犯行之理；而
    被告劉素杏於警詢時先稱：伊不記得99年11月15日下午與何
    人在一起（詳見偵卷第18頁），嗣於本院審理中竟能明確記
    憶當天伊人在自家住處云云（詳見本院卷第73頁）；另被告
    李淑娥於警詢首稱：99年11月15日13時43分許，伊並未撥打
    電話至告訴人之「熊老大烘焙」麵包店內云云，嗣經警員提
    示通聯紀錄，被告李淑娥始供稱：可能是伊打電話找李振德
    和何莉莉講店租的事，電話中好像有辱罵何莉莉等語（詳見
    偵卷第21頁），於偵查中改稱：伊有打電話，是要跟告訴人
    要租金，伊沒有罵她，當天是一個小弟接的電話，伊跟小弟
    說叫他轉告何莉莉，說伊要跟她要租金等語（詳見偵卷第62
    頁），於本院100 年8 月29日審理期日則辯稱：伊打電話到
    麵包店，是一個男的接電話，伊跟那個男的說伊要找告訴人
    夫妻要租金，那個男的沒有說什麼，後來就拿給告訴人聽，
    伊說伊要租金，告訴人沒有講話就掛伊電話云云（詳見本院
    卷第73頁），可徵被告劉素杏、李淑娥否認上開犯行所述前
    後不一，迭有翻異，所辯顯非屬實，殊無足採。此外，復有
    被告李淑娥之戶籍資料、室內電話門號00-00000000 號之通
    聯調閱查詢單及室內電話門號00-00000000 號之通聯調閱查
    詢單等件在卷可稽。綜上所述，被告李春松、劉素杏及李淑
    娥空言置辯，均無可採，其等前開犯行，均事證明確，堪以
    認定，應依法論科。
五、按家庭暴力防治法所稱「家庭暴力」，係指家庭成員間實施
    身體或精神上不法侵害之行為；所稱「騷擾」，則謂任何打
    擾、警告、嘲弄或辱罵他人之言語、動作或製造使人心生畏
    怖情境之行為，家庭暴力防治法第2 條第1 款、第3 款分別
    定有明文。核被告李春松所為，係違反法院依家庭暴力防治
    法第14條第1 項第1 款、第2 款規定所為禁止對於被害人實
    施家庭暴力及為騷擾之聯絡行為之裁定，而犯同法第61條第
    1 款、第2 款之違反保護令罪及刑法第309 條第1 項之公然
    侮辱罪。被告劉素杏、李淑娥所為，均係犯違反法院依家庭
    暴力防治法第14條第1 項第1 款、第2 款規定所為禁止對於
    被害人實施家庭暴力及為騷擾之聯絡行為之裁定，而犯同法
    第61條第1 款、第2 款之違反保護令罪。被告李春松所犯前
    揭2 罪間，為1 行為觸犯構成2 要件不相同之罪名，應從一
    重之違反保護令罪論處。爰審酌被告李春松、劉素杏、李淑
    娥漠視保護令之內容，對告訴人精神上構成不法侵害及騷擾
    ，兼衡其等犯後均否認犯行，飾詞卸責，及其等犯罪動機、
    目的、手段、智識程度、生活經濟狀況等一切情狀，分別量
    處如主文所示之刑，並均諭知易科罰金之折算標準。
據上論據，應依刑事訴訟法第299 條第1 項前段，家庭暴力防治
法第61條第1 款、第2 款，刑法第11條前段、第309 條第1 項、
第55條、第41條第1 項前段，刑法施行法第1 條之1 ，判決如主
文。
本案經檢察官彭康凡到庭執行職務。
中    華    民    國   100    年    9     月    15    日
                  刑事第四庭法  官  陳俞婷
以上正本證明與原本無異。
如不服本判決應於收受判決後10日內向本院提出上訴書狀，並應
敘述具體理由；其未敘述上訴之理由者，應於上訴期間屆滿後20
日內向本院補提理由書（均須按他造當事人之人數附繕本），切
勿逕送上級法院。
                            書記官  李玟郁
中    華    民    國   100    年    9     月    19    日
附錄本案論罪科刑法條：
家庭暴力防治法第61條
違反法院依第14條第1 項、第16條第3 項所為之下列裁定者，為
本法所稱違反保護令罪，處3 年以下有期徒刑、拘役或科或併科
新臺幣10萬元以下罰金：
一、禁止實施家庭暴力。
二、禁止騷擾、接觸、跟蹤、通話、通信或其他非必要之聯絡行
    為。
三、遷出住居所。
四、遠離住居所、工作場所、學校或其他特定場所。
五、完成加害人處遇計畫。